【裁判字號】    97,交聲,1237
【裁判日期】    980123
【裁判案由】    聲明異議
【裁判全文】
臺灣臺南地方法院交通事件裁定        97年度交聲字第1237號
原處分機關  交通部公路總局嘉義區監理所麻豆監理站
異議人即
受處分人    惠喬興業有限公司
法定代理人  林秀貞
上列受處分人因違反道路交通管理處罰條例案件，對於交通部公
路總局嘉義區監理所麻豆監理站，民國97年12月1日所為之裁決
處分（處分案號：麻監裁罰字第裁75-ZDB096949號），聲明異議
，本院裁定如下：
      主  文
原處分撤銷。
      理  由
一、原處分意旨略以：受處分人即異議人惠喬興業有限公司所有
    車牌號碼4178-LX號自用小客貨車於民國97年2月27日下午17
    時38分許，經人駕駛行經限速100公里之國道1號高速公路南
    下284.3公里處時，經內政部警政署國道公路警察局第四警
    察隊新營分隊警員 (下稱舉發機關)以科學儀器測得超速20
    公里行駛並拍照後，予以開單逕行舉發，再由原處分機關即
    交通部公路總局嘉義區監理所麻豆監理站以其前述違規事實
    明確，乃依照道路交通管理處罰條例 (下稱處罰條例)第33
    條第1項第1款之規定，並參酌違反道路交通管理事件統一裁
    罰基準表裁處異議人罰鍰新臺幣6000元等語。
二、聲明異議意旨略以：因公司之營業處所變更，經辦人疏忽未
    將車籍之資料異動，導致無法收到違規單據等語。
三、按汽車行駛於高速公路，不遵使用限制、禁止、行車管制及
    管理事項之管制規則而行車速度超過規定之最高速限者，處
    汽車駕駛人3000元以上6000元以下罰鍰。處罰條例第33條第
    1項第1款定有明文。次按，汽車駕駛人有違規行為經以科學
    儀器取得證據資料者，當場不能或不宜攔截製單舉發者，得
    逕行舉發；第一項逕行舉發，應記明車輛牌照號碼、車型等
    可資辨明之資料，以汽車所有人為被通知人製單舉發。處罰
    條例第7條之2第1項及第4項亦分別規定甚明。此外，處理違
    反道路交通管理事件，有關文書送達之程式，依行政程序法
    之規定；送達，於應受送達人之住居所、事務所或營業所為
    之；違反道路交通管理事件統一裁罰基準及處理細則第5條
    、行政程序法第72條第1項亦分別定有明文。
四、本院經查：
  (一)異議人所有上開自小客貨車，於前述時間經人駕駛行經上揭
    地點，經舉發機關以科學儀器照相採證後，予以開單逕行舉
    發，再由原處分機關以前述違規事實明確，依照處罰條例第
    33條第1項第1款裁處異議人罰鍰新臺幣6000元等情，有舉發
    通知單及裁決書附卷可佐，且為異議人所不爭，自屬真實。
  (二)再者，異議人之營業所係於臺南縣新市鄉大營村豐榮155號C
    棟，此有異議人所附陳報狀、營利事業登記證影本及本院調
    閱之公司基本資料表附卷可稽。惟前開舉發通知單經舉發機
    關郵寄至車籍地臺南縣善化鎮○○路285號6樓，即因異議人
    遷移新址不明而遭退回，事後舉發機關未查明異議人營業所
    何在，並將舉發通知單另行合法送達，其送達程序自屬於法
    有違。
  (三)另按依「違反道路交通管理事件統一裁罰基準及處理細則」
    第2條第2項之違反道路交通管理事件統一裁罰基準表，以及
    同細則第41條之規定可知，違反道路交通管理事件之裁罰基
    準，係以當事人收受違規舉發通知單後，「有無逾越到案日
    期繳納罰款及到案與否」，為設定裁決罰鍰數額及駕駛執照
    吊扣期間之主要準據之一，故行為人有無於到案日期前繳交
    罰鍰或到案與否，對於行為人究應處以法定最低額或較高額
    罰鍰，實具有重要之決定性。然如前述，本件舉發通知單既
    未經合法送達，則異議人顯然無從根據該舉發通知單上之「
    應到案日期」 (97年4月23日)及「應到案處所」 (麻豆監理
    站)等內容，遵期到案繳交罰款，或對其經舉發之違規行為
    有陳述、爭執之機會。
  (四)又本條例之處罰，受舉發違反道路交通管理事件之受處罰人
    ，認為受舉發之違規行為應歸責他人者，應於舉發違反道路
    交通管理事件通知單應到案日期前，檢附相關證據及應歸責
    人相關證明文件，向處罰機關告知應歸責人，處罰機關應即
    另行通知應歸責人到案依法處理。逾期未依規定辦理者，仍
    依本條例各該違反條款規定處罰。處罰條例第85條第1項亦
    有明文。故舉發通知單須合法送達，汽車所有人方有機會於
    應到案日期前，檢附相關證據及應歸責人相關證明文件，向
    處罰機關告知應歸責人為何人。本件違規事實係汽車駕駛人
    駕車行駛高速公路車速超過規定最高速限，而依處罰條例第
    33條第1項第1款之規定可知，該違規行為處罰對象係「汽車
    駕駛人」而非「汽車所有人」，故處罰汽車所有人須符合前
    揭第85條之規定，亦即汽車所有人「逾期」未檢附相關證據
    及應歸責人相關證明文件，向處罰機關告知應歸責於何人，
    此時處罰機關方可逕對汽車所有人加以處罰。而判斷是否逾
    期亦須以舉發通知單已合法送達為前提，本件舉發通知單既
    未經合法送達，則異議人顯然無從根據舉發通知單上應到案
    日期前檢附相關證據及應歸責人相關證明文件，向處罰機關
    告知應歸責人即實際駕駛人。原處分機關就上述送達程序之
    疏漏，並未依循「違反道路交通管理事件統一裁罰基準及處
    理細則」第31條第1項之相關規定加以審查，且要求舉發機
    關補正而另行合法通知異議人，即逕以前述違規事實明確，
    並對車輛所有人即異議人處以最高額罰鍰新臺幣6000元，經
    核於法亦非適當。
五、綜上所述，異議人之異議為有理由，本件原裁決處分既有前
    述於法未合之情形，自應由本院裁定將原處分撤銷，由原處
    分機關另為適法之處理。
六、據上論斷，應依道路交通案件處理辦法第20條前段，裁定如
    主文。
中    華    民    國    98    年    1    月    23     日
                  交通法庭   法  官  廖建彥
以上正本證明與原本無異。
如不服本裁定應於送達後5日內向本院提出抗告狀（應附繕本）
。
                             書記官  吳揆滿
中    華    民    國    98    年    1    月    23      日


司法院資訊處製作；財團法人民間司法改革基金會備份。
